【裁判字號】    99,易,383
【裁判日期】    991029
【裁判案由】    恐嚇取財
【裁判全文】
臺灣彰化地方法院刑事判決               99年度易字第383號
公  訴  人  臺灣彰化地方法院檢察署檢察官
被      告  甲○○
上列被告因恐嚇取財案件，經檢察官提起公訴（99年度偵緝字第
162號），本院合議庭裁定由受命法官獨任進行簡式審判程序，
茲判決如下：
    主    文
甲○○犯恐嚇取財未遂罪，累犯，處有期徒刑陸月，如易科罰金
，以新臺幣壹仟元折算壹日。
    犯罪事實
一、甲○○前於民國93年間，因搶奪案件，經臺灣臺中地方法院
    以93年度訴字第2080號判決判處有期徒刑8月確定；復因竊
    盜案件，經本院以93年度易字第1080號判決判處有期徒刑8
    月確定，上開2案經入監接續執行，甫於95年3月20日縮短刑
    期執行完畢。又於96年間，因恐嚇、詐欺等案件，分別經本
    院以96年度易字第689號、97年度斗簡字第418號判決各判處
    應執行有期徒刑3年（原為有期徒刑4月共20罪）、2月確定
    ，經接續執行，於97年12月23日執行完畢。詎猶不知悔改，
    因缺錢買酒喝，見路上廣告招牌上載有賴洸鈜經營之「三立
    機車行」00-0000000號之店內電話號碼，竟思向「三立機車
    行」（位於彰化縣北斗鎮○○路25 1號）老闆賴洸鈜恐嚇取
    財，乃基於意圖為自己不法所有之單一接續恐嚇取財之犯意
    ，先是於98年11月26日中午12時37分許（起訴書誤載為中午
    12時30分許），利用裝機於彰化縣埤頭鄉○○○路608號之
    00-0000000號公用電話撥打至賴洸鈜「三立機車行」之上開
    店內電話，向賴洸鈜恫嚇稱：「你的機車行還要營業嗎？如
    果要的話就要付我新臺幣（下同）2萬元，我是彰化的流氓
    ，不給2萬元，就要放火燒店、燒車。」等語，致賴洸鈜心
    生畏懼（下稱第1次恐嚇取財），乃告知在旁之友人乙○○
    並報警處理，乙○○聽聞後，認可能係詐騙電話，即向賴洸
    鈜稱若對方再打來，由渠假裝係三立機車行老闆接聽電話，
    迨於同日下午1時40分許（起訴書誤載為下午1時30分許），
    甲○○又以裝機在彰化縣田尾鄉○○路○段191號之00-00000
    00號公共電話撥打至賴洸鈜「三立機車行」之上開店內電話
    ，旋由乙○○接聽，並向甲○○稱自己係「三立機車行」老
    闆，無力支付甲○○要求之金額等語，甲○○未察，以為係
    「三立機車行」老闆賴洸鈜接聽電話，復於電話中接續恫嚇
    稱：伊知悉該機車行屬於小型機車行，故恐嚇2萬元，若係
    大型車行則會恐嚇40、50萬元，且該機車行店內有1部價值
    40、50萬元之機車，怎麼可能付不出來2萬元等語，經乙○
    ○代賴洸鈜於電話中與甲○○討價還價後，甲○○乃同意降
    為1萬8,000元，乙○○掛掉電話後，旋將上情告知賴洸鈜知
    悉，致賴洸鈜心生畏懼（下稱第2次恐嚇取財）。之後，甲
    ○○再於98年11月27日晚間6時9分許，以不詳號碼電話撥打
    至賴洸鈜「三立機車行」之上開店內電話，由賴洸鈜接聽，
    而接續向賴洸鈜恐嚇稱：錢是否已經備妥，等伊電話，伊將
    會再告知付款帳戶，若不付款，就要放火燒店、燒車等語，
    致賴洸鈜心生畏懼（下稱第3次恐嚇取財），其後，甲○○
    再於98年12月14日凌晨1時15分許，將寫有「老闆：限3日內
    帳號0000000000 0000戶名甲○○、轉入1萬8,000元，否則
    燒店面及汽車」等恐嚇內容之紙條（信紙），裝入信封內（
    封面記載「三立機車行收」）放置於賴洸鈜「三立機車行」
    門口，再接續向賴洸鈜恐嚇取財，經賴洸鈜拆閱後心生畏佈
    （下稱第4次恐嚇取財），隨將之交付與警方，經警採驗該
    信封上之3枚指紋，送請內政部警政署刑事警察局予以比對
    ，確認其中2枚指紋與甲○○之左拇指指紋相符，且據「三
    立機車行」門口監視器所攝畫面，循線查悉甲○○犯上情，
    賴洸鈜遂未依指示付款予甲○○，甲○○乃未得逞而恐嚇取
    財未遂。
二、案經賴洸鈜訴由彰化縣警察局北斗分局報告臺灣彰化地方法
    院檢察署檢察官偵查起訴。
    理  由
一、被告甲○○所涉為死刑、無期徒刑、最輕本刑為3年以上有
    期徒刑或高等法院管轄第一審案件以外之罪，並於本院行準
    備程序時就被訴事實為有罪之陳述，本院合議庭依刑事訴訟
    法第273條之1第1項規定，裁定改由受命法官獨任行簡式審
    判程序，先予敘明。
二、上揭犯罪事實，業據被告於警詢、偵訊及本院審理時坦承不
    諱（見偵706號卷第3至6頁、偵緝字第27至29頁），核與證
    人即被害人賴洸鈜於警詢、偵查證述（見偵706號卷第7至10
    頁、第46至47頁）及證人乙○○於本院審理時證述之情節大
    致相符，並有現場監視器畫面2張（見偵706號卷第14頁）、
    被告在郵局開設帳號0000000-0000000號之基本申設資料及
    交易明細1份、中華電信用戶受信通信紀錄報表（00-000000
    0號）及00-0000000、00-0000000號公共電話裝機地址資料
    各1紙在卷可參（見偵706號卷第15至18頁），且有寫有事實
    欄所述內容之信封、信紙各1張扣案可資佐證。至被告第1次
    、第2次撥打電話至被害人賴洸鈜之「三立機車行」上開店
    內電話之時間，依據前述卷附中華電信用戶受信通信紀錄報
    表（00-0000000號）及00-0000000、00 -0000000號公共電
    話裝機地址資料，顯示應係98年11月26日中午12時37分許、
    同日下午1時40分許，被告於本院供稱及起訴書認係98年11
    月26日中午12時30分許、同日下午1時30分許，應均有誤認
    。又上開扣案信封經警採得3枚指紋，送請內政部警政署刑
    事警察局作比對鑑定，比對結果：其中2枚指紋與刑事警察
    局檔存被告指紋卡之左拇指指紋相符等情，有彰化縣警察局
    鑑識課刑事實驗室實驗紀錄資料、內政部警政署刑事警察局
    99年1月26日刑紋字第099 0004280號鑑定書及被告之指紋卡
    片在卷憑參（見偵706號卷12至13頁、第75至78頁）。綜上
    所陳，應認被告自白核與事實相符。另經本院送請行政院衛
    生署草屯療養院鑑定被告於本案行為時之精神狀態，該院鑑
    定結論略以：綜合被告之個人生活史及病史、家屬陳述的過
    去史、身體檢查及神經學檢查、腦電波及實驗室檢查、心理
    測驗及精神狀態檢查，被告兩次鑑定所描述癲癇病史不盡相
    同，兩次腦電波檢查亦無因長期癲癇所導致異常慢波出現，
    神經精神學之班達檢測亦無異常，日常功能及會談施測的認
    知功能亦無明顯障礙。另兩次鑑定被告都自訴罹患精神分裂
    症，但無論從其病程及會談呈現之精神狀態，都不符合臨床
    特徵及症狀學。就本案而言，被告之前已犯下多起相同案件
    ，從其計畫作案，執行犯案及手法，以及跟被害人斡旋，都
    顯示意識清晰，思緒條理分明，且是1人自主思考、自主作
    為，就其整體功能，精神症狀學檢查及精神狀態所顯示，被
    告於犯罪「行為時」，並無「精神障礙，或其他心智缺陷，
    致不能辨識其行為違法，或欠缺依其辨識而行為之能力或致
    其辨識行為違法或依其辨識能力而行為之能力，顯著減低。
    」，有該院99年9月6日草療精字第5859號函所附刑事鑑定報
    告書1份（見本院卷91至93頁）、中國醫藥大學附設醫院99
    年5月21日院醫事字第0990005287號函及所附病歷1份附卷可
    參（見本院卷第37至47頁），足徵被告於本案犯罪時並未因
    精神障礙或心智缺陷影響其判斷能力及控制能力。綜上，本
    案事證明確，被告犯行堪以認定，應依法論科。
三、核被告所為，係犯刑法第346條第3項、第1項恐嚇取財未遂
    罪。被告先後多次向被害人（告訴人）賴洸鈜恐嚇取財，客
    觀上雖有數行為，然係基於相同1個恐嚇取財之決意，對相
    同之被害人為之，對被害人侵害同一法益，乃基於同一機會
    、方法，本於單一決意陸續所為，應視為數個舉動之接續施
    行，為接續犯，應僅論以一恐嚇取財未遂罪。至起訴書固認
    被告於犯罪事實欄所載時、地，第2次恐嚇取財（即由證人
    乙○○接聽電話該次）之對象係被害人賴洸鈜之友人（即證
    人乙○○），然查，證人即被害人賴洸鈜於偵訊中證稱：該
    次係伊朋友接聽電話，伊朋友跟對方表示這是小型機車行沒
    有那麼多錢，他說他知道，還說就是因為小型才會恐嚇2萬
    元，如果是大型就是恐嚇40、50萬元，還說伊店裡有一部價
    值40、50萬重型機車，2萬元怎麼可能付不出來，後來同意
    降為18000元等語，核與證人乙○○於本院證稱：該日中午
    12 時許，被告打電話到賴洸鈜的店內，由賴洸鈜接聽，當
    時我人就在賴洸鈜的店內，賴洸鈜接完電話之後有告訴我，
    有人打電話恐嚇他要錢...我聽了之後，覺得是詐騙電話，
    所以我才跟賴洸鈜說如果對方又打電話來的話，就由我來接
    聽，到了同日下午1點半時（應係指98年11月26日下午1時37
    分許該通電話），被告又打來，我就接聽，他打來問我說是
    不是老闆，我就回答說是，被告在該通電話中說要2萬元，
    我回答說我們是小型車行，沒有錢，他說我們店內有價值40
    、50萬元的車怎麼會付不出2萬元，所以講到後來，被告就
    自己降到1萬8千元，這些對話是我跟被告講的，不是賴洸鈜
    跟被告講的。（問：你跟被告對話的期間，被告是否知道你
    是賴洸鈜？）反正我就是跟被告說我是老闆。（問：賴洸鈜
    是否認識被告？）應該不認識等語大致相符，對照被告於本
    院供陳：伊不認識賴洸鈜及乙○○，伊要恐嚇的對象是機車
    行的老闆，伊以為該次接聽電話者（指第2次恐嚇取財）是
    老闆等語，顯見被告為第2次恐嚇取財時，客觀上雖係向證
    人乙○○稱上述恐嚇取財話語，然其主觀上恐嚇取財之對象
    係「三立機車行」老闆即被害人賴洸鈜，並非證人乙○○，
    且證人乙○○僅係代被害人賴洸鈜接聽電話，而為被害人賴
    洸鈜手足之延伸，難認渠亦係被告恐嚇取財之對象，起訴意
    旨認被告該次係對被害人賴洸鈜之友人恐嚇取財，應有誤會
    。又自證人乙○○及證人即被害人賴洸鈜上開證述，可知證
    人乙○○接聽電話後，嗣將被告於該次電話中恐嚇取財之內
    容轉知被害人賴洸鈜知悉，是被告向被害人賴洸鈜恐嚇取財
    之惡害通知已傳達予被害人賴洸鈜，並致令被害人賴洸鈜心
    生畏懼，被告該次行為，自仍該當恐嚇取財罪之構成要件，
    附此敘明。再被告已著手於恐嚇取財犯罪行為之實行，未生
    既遂之結果，為未遂犯，爰依刑法第25條第2項之規定，按
    既遂犯之刑減輕之。查被告前於93年間，因搶奪案件，經臺
    灣臺中地方法院以93年度訴字第2080號判決判處有期徒刑8
    月確定；復因竊盜案件，經本院以93年度易字第1080號判決
    判處有期徒刑8 月確定，上開2案經入監接續執行，甫於95
    年3月20日縮短刑期執行完畢。又於96年間，因恐嚇、詐欺
    等案件，分別經本院以96年度易字第689號、97年度斗簡字
    第418號判決各判處應執行有期徒刑3年（原為有期徒刑4月
    共20罪）、2月確定，經接續執行，於97年12月23日執行完
    畢等情，有臺灣高等法院被告前案紀錄表1份在卷可參，其
    於有期徒刑執行完畢後5年內，故意再犯本件有期徒刑以上
    之罪，為累犯，應依刑法第47條第1項規定，加重其刑，並
    依法先加後減之。爰審酌被告不思以正當方式賺取財物花用
    ，僅因欠缺金錢，貪圖不法利益，即向他人恐嚇取財，顯然
    欠缺法治觀念，所為危害社會治安，行為甚不足取，暨考量
    其犯罪後坦承犯行之犯後態度、犯罪動機、目的、手段、智
    識程度、對社會所生危害、生活及經濟狀況，及並未與被害
    人和解等一切情狀，爰量處如主文所示之刑，並諭知易科罰
    金之折算標準，以示懲儆。至扣案信封、信紙各1張雖為被
    告所書寫，用以對被害人恐嚇取財，然被告既已交付與被害
    人，當屬被害人所有之物，是不予宣告沒收。
據上論斷，應依刑事訴訟法第273條之1第1項、第299條第1項前
段，刑法第25條第1項、第2項、第346條第3項、第1項、第47條
第1項、第41條第1項前段，刑法施行法第1條之1第1項、第2項前
段，判決如主文。
案經檢察官施教文到庭執行職務
中    華    民    國    99    年    10    月    29    日
                  刑事第二庭     法  官  吳芙如
以上正本證明與原本無異。
如不服本判決應於收受判決後10日內向本院提出上訴書狀，並
應敘述具體理由。其未敘述上訴理由者，應於上訴期間屆滿後
20日內向本院補提理由書(均須按他造當事人之人數附繕本)
「切勿逕送上級法院」。
中    華    民    國    99    年    10    月    29    日
                                書記官  林明俊
中華民國刑法第346條
（恐嚇取財得利罪）
意圖為自己或第三人不法之所有，以恐嚇使人將本人或第三人之
物交付者，處 6 月以上 5 年以下有期徒刑，得併科 1 千元以
下罰金。
以前項方法得財產上不法之利益，或使第三人得之者，亦同。
前二項之未遂犯罰之。

司法院資訊處製作；財團法人民間司法改革基金會備份。
